【裁判字號】    97,交聲,1763
【裁判日期】    971031
【裁判案由】    違反道路交通管理處罰條例聲明異議
【裁判全文】
臺灣臺北地方法院交通事件裁定        97年度交聲字第1763號
原處分機關  交通部公路總局臺北區監理所板橋監理站
異  議  人
即受處分人  甲○○
上列異議人即受處分人因違反道路交通管理處罰條例案件，對於
交通部公路總局臺北區監理所板橋監理站民國九十七年六月十九
日板監裁字裁41-AA0000000號之裁決書（原舉發案號：北市警交
大字第AA0000000號）聲明異議，本院裁定如下：
    主  文
異議駁回。
    理  由
一、按汽車駕駛人，行車速度超過規定之最高時速，處新臺幣一
    千二百元以上二千四百元以下罰緩，並予記違規點數一點，
    道路交通管理處罰條例第四十條、第六十三條第一項第一款
    ，分別定有明文。又汽車駕駛人之違規行為當場不能或不宜
    攔截製單舉發，經以科學儀器取得證據資料者，得對汽車所
    有人逕行舉發處罰；對於行車速度超過規定之最高速限之違
    規行為，採用固定或非固定式科學儀器取得證據資料證明者
    ，於一般道路須至少於一百公尺，於高速公路、快速公路須
    至少於三百公尺前，明顯標示之，道路交通管理處罰條例第
    七條之二第一項第七款、同條第三項亦已分別明訂。
二、原處分意旨略以：異議人即受處分人甲○○於民國九十七年
    三月二十八日下午四時五十九分許，騎乘車號A3B-686號普
    通重型機車（下稱系爭車輛），行經限速為五十公里之臺北
    市○○○路○段時，為設於該處之移動式雷達測速照相儀器
    測得該車行車速度為六十二公里並予拍照存證，經警員採證
    後，以該車有「限速50公里，經測時速62公里，超速12 公
    里未滿20公里」之情形，由原舉發單位即臺北市政府警察局
    交通警察大隊於九十七年四月十八日以異議人違反道路交通
    管理處罰條例第四十條之規定，以北市警交大字第AA000000
    0號舉發違反道路交通管理事件通知單逕行掣單舉發。嗣異
    議人於應到案期日九十七年五月二十三日前之同年月十九日
    向原處分機關交通部公路總局臺北區監理所板橋監理站提出
    申訴，經原處分機關查覆之結果，仍認異議人確有「汽車駕
    駛人行車速度，超過規定之最高時速未滿20公里」之違規行
    為，乃於同年六月十九日，依道路交通管理處罰條例第四十
    條之規定，以板監裁字第裁41-AA0000000號裁決書，裁處異
    議人罰鍰新臺幣（下同）一千二百元，並記違規點數一點，
    異議人於九十七年六月二十六日收受裁決書，並於同年七月
    十日提出本件聲明異議等語。
三、聲明異議意旨略以：依據警方所提供之照片顯示，警方設置
    「前有測速照相」活動警示牌設立點與測速照相機架設點相
    距約五百公尺，與道路交通管理處罰條例第七條之二第三項
    採用固定或非固定式科學儀器取得證據資料證明者，於一般
    道路須至少於一百公尺明顯標示之規定相差五倍之多，且該
    活動警示牌設置在標示「靠右行駛」之交通標誌上而擋住該
    標誌，致使該標誌無法明顯辨識，對其設立點適當性有所質
    疑，亦違反道路交通管理處罰條例第八十二條第七項，違法
    在先，且在警方設置移動式測速照相機前方約二百七十公尺
    處之重慶南路與和平西路口，原即設有一支固定式測速照相
    器，在短短約二百多公尺距離內就有二組測速照相器，有執
    法過當之嫌，據此聲明異議云云。
四、查本件異議人於九十七年三月二十八日下午四時五十九分許
    ，騎乘系爭車輛沿臺北市○○○路由北往南方向行駛，於行
    經速限為五十公里之臺北市○○○路○段時，為執勤員警設
    於該處之移動式測速照相機測得其車速為六十二公里等情，
    為異議人所不爭執，並有臺北市政府警察局九十七年四月十
    八北市警交大字第AA0000000號舉發違反道路交通管理事件
    通知單及所附違規照片各一紙附卷可稽；而異議人前揭違規
    採證照片，係警方利用「微電腦雷達波型自動採證單功能相
    機」所拍攝，每次採證一張，以斜角四十五度發射，可達五
    十公尺，最遠可採證四線車道，相機光圈速度為千分之一秒
    ，以斜角依序掃瞄，相片上會顯示年、月、日、時間、當時
    速度、路段名稱及速限標準，且該相機於九十六年八月十四
    日經經濟部標準檢驗局檢定合格，有效期間至九十七年八月
    三十一日止，當中並無故障等情，亦據臺北市政府警察局中
    正第二分局於九十七年六月三日以北市警中正二分交字第09
    730643000號函函覆在案，是異議人於前揭時、地確有超速
    行駛之違規行為，應堪認定。
五、至異議人雖以前揭情詞置辯，然查：
  (一)道路交通管理處罰條例第七條之二第三項雖規定汽車駕駛人
    行車速度超過規定之最高速限之違規行為，採用固定或非固
    定式科學儀器取得證據資料證明者，於一般道路須至少於一
    百公尺，於高速公路、快速公路須至少於三百公尺前，明顯
    標示之。然依據其立法意旨，其警告標誌之設置應係為預先
    促使駕駛人注意依照行車速限駕駛，避免因速限或警示標誌
    距離舉發地點過短，使駕駛人反應不及而無從依速限行駛而
    設，非謂所設置警告標誌之位置距離固定或非固定式科學儀
    器一百公尺以上即屬違法。而本件原舉發機關在設置非固定
    式測速照相機前距離約五百公尺處之重慶南路與愛國西路口
    設有「前有測速照相，請依速限行駛」之警告標誌，為異議
    人所不爭執，並有照片二張附卷可憑，即已符合道路交通管
    理處罰條例第七條之二第三項之一般道路須至少於一百公尺
    前設立警告標誌規定，且衡諸異議人違規時之行車時速達六
    十二公里，五百公尺之距離僅約三十秒之車程，堪認係足以
    提醒駕駛人注意之合理距離，而無違反道路交通管理處罰條
    例第七條之二第三項規定之情事。
  (二)又本件係經原舉發單位警員於設置非固定式測速照相機前方
    約五百公尺處，先行設置前揭活動式警告標示牌後，始依規
    定於前開採證地點照相採證一節，前已明敘，其據以拍照攝
    得異議人違規超速事實之程序，即已符合法律之規定。至於
    原舉發機關在採證地點後方是否另行設置一組固定式或非固
    定式測速照相警示牌及儀器，及該活動式警告標示牌是否已
    遮蓋其他交通標誌，除與異議人於前揭時、地，因本件超速
    違規而被照相採證舉發之採證程序合法與否無關外，又道路
    主管機關本得於法令授權範圍內，基於權責對於各項行政措
    施包括道路設計、交通號誌、標誌、標線之設置與更動等事
    項，為具體裁量、規劃，俾達到道路使用效能、維持交通秩
    序及保障道路使用人往來便利與安全之行政目的，除行政措
    施明顯違法外，法院無從審查行政機關基於裁量權限設置交
    通號誌與監視攝相系統適當與否之問題，民眾如對行政機關
    之行政措施有所疑義，應依循行政救濟管道向相關權責機關
    反應，在此之前，人民仍有依法遵守之義務，斷無任由人民
    對於相關交通設施之不滿，自行否認交通號誌之效力，並據
    以作為免罰之理由。是本件事證明確，異議違規行為堪已認
    定。
六、綜上所述，本件異議人確曾於前揭時、地，有騎乘系爭車輛
    超速十二公里未滿二十公里之違規行為，原處分機關依道路
    交通管理處罰條例第七條之二第三項、第四十條、第六十三
    條第一項第一款及違反道路交通管理事件統一裁罰基準表之
    規定，裁處異議人罰鍰一千二百元，並記違規點數一點，與
    法並無不合，異議人尚執陳詞，指摘原處分不當，為無理由
    ，應予駁回。
據上論斷，應依道路交通案件處理辦法第十九條，裁定如主文。
中    華    民    國    97    年    10    月    31    日
                  臺灣臺北地方法院交通法庭
                              法  官  劉秀君
上正本證明與原本無異。
如不服本裁定，應於裁定送達後5日內向本院提出抗告狀。
                              書記官  吳俊龍
中    華    民    國    97    年    10    月    31    日


司法院資訊處製作；財團法人民間司法改革基金會備份。
